【裁判字號】    92,台上,2417
【裁判日期】    920507
【裁判案由】    殺人等罪
【裁判全文】
最高法院刑事判決                              九十二年度台上字第二四一七號
    上  訴  人  甲○○
                乙○○
右上訴人等因殺人等罪案件，不服台灣高等法院高雄分院中華民國九十二年一月二十
一日第二審判決（九十一年度上訴字第一八五號，起訴案號：台灣高雄地方法院檢察
署八十九年度偵字第一０三七三、一一四五一號），提起上訴，本院判決如左：
    主  文
上訴駁回。
    理  由
一殺人部分：
按刑事訴訟法第三百七十七條規定，上訴於第三審法院，非以判決違背法令為理由，
不得為之。是提起第三審上訴，應以原判決違背法令為理由，係屬法定要件。如果上
訴理由狀並未依據卷內訴訟資料，具體指摘原判決不適用何種法則或如何適用不當，
或所指摘原判決違法情事，顯與法律規定得為第三審上訴理由之違法情形，不相適合
時，均應認其上訴為違背法律上之程式，予以駁回。本件上訴人甲○○上訴意旨略稱
：(一)、依證人張稚翌於民國八十九年五月五日警訊及同年月十九日偵查中之供述、同
案被告李隆和於八十九年五月十九日警訊時供述、證人欒啟正於警訊及八十九年五月
三十一日偵查中之供詞可證明，本案實際情形是上訴人甲○○僅以拳頭毆打被害人曾
建隆，持刀殺被害人者為乙○○及崔文章，此為案重初供之證據經驗法則所為論證之
當然結果，惟原判決竟認乙○○、欒啟正、張稚翌於警訊及偵查中有利甲○○之陳述
，係迴護甲○○所為不實之詞，而不予採信，顯有違上開證據法則。(二)、原判決既認
定甲○○持有刀械預藏於花圃，係作為尋仇行兇用，則非法持有管制之刀械與殺人罪
間，顯有方法、結果之牽連關係，應從一重之殺人罪處斷，詎原審竟認二罪犯意各別
而分論併罰，有判決理由矛盾之違法。(三)、證人張稚翌第一次警訊筆錄時間是案發當
日下午十時三十分，上訴人甲○○於同日中午十二時三十分即被拘禁於警局製作筆錄
，二人不可能串供，其證言何能謂係迴護甲○○之詞？原判決未說明其理由，即排除
而不採，自有適用法則不當之違法等語。上訴人乙○○上訴意旨略稱：(一)、依乙○○
警訊時及甲○○、崔文章於原審之供述，乙○○於八十九年五月五日凌晨一、二時許
，並未與甲○○、崔文章、李隆和等人，在高雄市○○○路一一０號地下一樓「病毒
ＰＵＢ」飲酒作樂，而係與其他友人在該處飲酒，於酒醉之際，甲○○、崔文章等人
才來該店，惟原判決事實欄竟記載有此事實，此部分事實之記載與卷證資料不相符合
，有證據上理由矛盾之違法。(二)、乙○○係酒醉後，始被甲○○呼叫上樓，並交一支
武士刀要乙○○砍殺曾建隆，此業據乙○○、崔文章、欒啟正於原審供述明確，原審
未調查審認乙○○殺人時是否達精神耗弱之程度，有無刑法第十九條第二項之適用，
又未於判決理由內說明，有調查未盡及判決不備理由之違法。(三)、乙○○與甲○○、
崔文章等人間，事前並無何謀議，且事出突然，於行為之際，亦無何犯意聯絡。又乙
○○係於甲○○砍殺曾建隆之際，由甲○○丟給一支武士刀，並命乙○○砍殺曾建隆
，乙○○因害怕甲○○對其不利，因而不敢反抗，僅持刀揮舞，無意間傷及曾建隆之
手臂一刀等情，業據乙○○、崔文章、欒啟正於原審調查時，及欒啟正於偵查中證述
屬實。原審未詳查乙○○有無殺人犯意，與甲○○、崔文章之間，有無殺人之犯意聯
絡，是否應負殺人刑責抑僅應負傷害或傷害致死刑責等事項，即率行判決，亦有違誤
。(四)、乙○○僅傷及被害人一刀後，即中止砍人行為，原審未查明是否係中止犯，自
難昭折服。(五)、乙○○係酒醉及服用安眠藥，致精神耗弱情況下，受到甲○○之逼迫
，為自身之安全，不得已才持刀揮舞，犯罪情況顯可憫恕，原審疏未依刑法第五十九
條規定酌量減輕其刑，有判決不適用法則之違法等語。
惟查證據之取捨與其證明力之判斷，以及事實有無之認定，屬事實法院之職權，苟其
取捨證據與判斷證據證明力並不違背經驗法則及論理法則，即不容任意指為違背法令
，而執為第三審適法之上訴理由。原審認定上訴人甲○○、乙○○有原判決事實欄所
載與判刑確定之崔文章共同持武士刀砍殺被害人曾建隆，致曾建隆受傷，經急救治療
，因多發性器官衰竭、出血性休克不治死亡之犯行，係以上訴人甲○○於警訊及第一
審審理中供承於案發一年前曾經在無線電交談中與被害人發生口角，乙○○、崔文章
於案發前與被害人並不認識等情不諱，而乙○○、崔文章均供稱案發前不認識被害人
，依此，乙○○、崔文章並無單獨起意殺害被害人之理。甲○○、乙○○於警訊及偵
查中供述案發經過情形，不盡相同，均對不利於己之行兇部分為避重就輕之詞，然先
後仍有不同之陳述，而證人張稚翌、欒啟正於警訊、偵查及原審調查中所述情節，亦
有前後歧異之處，綜合上訴人二人及崔文章、欒啟正、張稚翌等人之供述，本案起因
於甲○○與被害人間之口角舊仇，崔文章、乙○○與被害人從不相識，二人苟非受甲
○○之唆使，而與甲○○有共同犯意之聯絡，衡情當不致對素昧平生之被害人持武士
刀行兇，乙○○於警訊之初未到庭，崔文章於警、偵訊中均未到庭，甲○○乃於警訊
時，將持刀行兇之經過完全推諉於未到案之崔文章、乙○○二人，參以甲○○於案發
後分別與乙○○、欒啟正聯絡，要求不得供述其持刀行兇之不利情節，及行兇之武士
刀有二把，而乙○○、張稚翌、欒啟正於警、偵訊中所為有利甲○○之供述，均指稱
僅有乙○○一人持刀行兇，顯與事實不符，足認彼等所為有利甲○○之陳述，乃係迴
護甲○○之不實供述。崔文章既親見甲○○先藏放武士刀二把於花圃，且甲○○已告
知與人發生口角欲供行兇之用，則甲○○與崔文章二人與被害人鬥毆之際，甲○○取
出預藏之二把武士刀後，理應將其中一把交予崔文章共同行兇，不可能由甲○○一人
持二把刀行兇，是乙○○供稱其到場時，甲○○、崔文章各持一把武士刀，嗣甲○○
再將手中之武士刀交其行兇等情，與事實相符，應可採信。甲○○、崔文章、乙○○
三人相繼持武士刀砍刺被害人之身體，乃係相互利用他人之行為，以達犯罪目的，三
人於行兇後，不顧被害人所受傷情如何，逕自揚長離去，於行兇之際，顯有置被害人
於死之犯意甚明，三人彼此間，於行兇之際，有犯意聯絡及行為分擔，為共同正犯，
至為明確。被害人被上訴人等刺殺後，頸、胸、背、手、大腿等部位均有刺裂傷，其
中以頸、胸等人體重要部位受創最嚴重，造成氣管破裂、胸腔內大出血、氣血胸等傷
害，足見行兇時用力甚猛、殺意甚堅。被害人係因被刺傷後住院救治，因多發性器官
衰竭、出血性休克死亡之事實，已經檢察官督同法醫師相驗屬實，有勘驗筆錄、驗斷
書及相驗屍體證明書在卷可稽，足見上訴人等之殺人行為與被害人之死亡間，有相當
因果關係等證據，予以綜合判斷，認上訴人等殺人之行為，成立刑法第二百七十一條
第一項之罪，於法定刑內量處其刑。並指駁、說明上訴人等否認有殺人犯行，所辯為
避重就輕之詞；乙○○、欒啟正、李隆和等人雖稱乙○○當時有喝醉酒云云，然乙○
○於行兇後，知悉已出事，行兇用之二把武士刀為犯罪之證據，乃委託李隆和予以丟
棄，足見其於行為時，對於外界事物之判斷能力，與普通人之平均程度無異，難認有
因飲酒至精神耗弱或心神喪失之程度。所為論斷均有卷存證據資料可資覆按。查原判
決係認定上訴人甲○○在碰見被害人及起意持武士刀殺被害人之前，即已先非法持有
武士刀，則其顯非意圖供殺人之用而非法持有武士刀，其殺人犯意係另行起意為之，
則原判決就其所犯非法持有刀械罪及殺人罪予以分論併罰，並無違法，甲○○上訴意
旨指摘原判決未論以牽連犯，而予分論併罰為違法云云，尚有誤會，自非合法之上訴
理由。甲○○於警訊時已供承事發當日凌晨一、二時許，與乙○○等人在「病毒ＰＵ
Ｂ」店內聊天，則原審依此認定有此事實，乃原審認事、採證職權之合法行使，況當
時二人是否在一起，於上訴人是否成立犯罪及判決本旨並不生影響，乙○○上訴意旨
以二人當時未在一起飲酒云云，指摘原判決違法，亦非適法之第三審上訴理由。乙○
○所辯案發當時已酒醉，為精神耗弱之人等情，何以與事實不符，為不足採，原審已
予審認、說明，乙○○上訴意旨謂原審未予調查、說明，自非依據卷內資料執為指摘
之合法上訴理由。刑法第二十七條中止犯之減輕，以已著手於犯罪之實行，而因己意
中止其結果之發生者為限，本件被害人既已被殺死亡，自無從依中止犯規定減輕其刑
，乙○○謂其應有中止犯之適用云云，尚有誤會。至於甲○○、乙○○二人其他上訴
理由，均係就原審依憑證據所為認事、採證、量刑職權之合法行使，以及原判決已有
論列說明之事項，依憑己見，所為之任意指摘，並重為事實之爭執，否認犯罪，殊與
法律規定得為第三審上訴理由之違法情形不相適合，衡以前述說明，此部分之上訴為
違背法律上之程式，應予駁回。
二違反槍砲彈藥刀械管制條例部分：
(一)、按刑事訴訟法第三百七十六條所列各罪之案件，經第二審判決者，不得上訴於第
三審法院，法有明文。本件上訴人乙○○所犯槍砲彈藥刀械管制條例第十四條第三項
之罪部分，核屬刑事訴訟法第三百七十六條第一款之案件，依首開說明，既經第二審
判決，自不得上訴於第三審法院。縱此部分與殺人部分有方法結果之牽連關係，為裁
判上一罪，但殺人部分之上訴為不合法，本院應從程序上予以駁回，而無從為實體上
判決，對於輕罪部分之此部分，亦無從適用審判不可分原則，為實體上審判，上訴人
竟復提起上訴，顯為法所不許，應予駁回。
(二)、按刑事訴訟法第三百七十六條所列各罪之案件，經第二審判決者，不得上訴於第
三審法院，法有明文。本件上訴人甲○○所犯槍砲彈藥刀械管制條例第十四條第三項
之罪部分，核屬刑事訴訟法第三百七十六條第一款之案件。依首開說明，既經第二審
判決，自不得上訴於第三審法院，上訴人竟復提起上訴，顯為法所不許，應予駁回。
據上論結，應依刑事訴訟法第三百九十五條前段，判決如主文。
中      華      民      國    九十二    年      五      月      七      日
                              最高法院刑事第七庭
                                  審判長法官  張  信  雄
                                        法官  賴  忠  星
                                        法官  張  清  埤
                                        法官  呂  永  福
                                        法官  孫  增  同
      右正本證明與原本無異
                                              書  記  官
中      華      民      國    九十二    年      五      月     十九     日


司法院資訊處製作；財團法人民間司法改革基金會備份。
